【裁判字號】    92,易,843
【裁判日期】    920529
【裁判案由】    傷害
【裁判全文】
臺灣板橋地方法院刑事判決                          九十二年度易字第八四三號
    公訴人  臺灣板橋地方法院檢察署檢察官
    被  告  甲○○
右列被告因傷害案件，經檢察官提起公訴（九十一年度偵字第一一０九五號），本院
判決如左：
    主  文
甲○○傷害人之身體，處拘役肆拾日，如易科罰金，以參佰元折算壹日。
    事  實
一、甲○○於民國九十一年五月十六日凌晨零時三十分許，應丙○○之約至臺北縣中
    和市○○路七五０號前，就外傳甲○○之妻乙○○與丙○○有曖昧關係乙事，與
    丙○○談判，二人因言語不合起口角爭執，進而相互基於傷害之故意出手互毆，
    丙○○因此受有全身多處擦挫傷、左眼眶瘀傷、左胸擦挫傷、左手中指擦挫傷併
    指甲裂傷、鼻出血之傷害，甲○○亦因此受有左手指擦挫傷、右拇指挫傷之傷害
    （丙○○所涉傷害案件另由臺灣板橋地方法院檢察署檢察官偵辦通緝中）。
二、案經丙○○訴由臺北縣政府警察局中和分局移送臺灣板橋地方法院檢察署檢察官
    偵查起訴。
    理  由
一、訊據被告甲○○對其於前揭時地與告訴人丙○○起口角衝突，進而互毆之事實，
    固坦承不諱。惟辯稱：當天丙○○酒後帶二位朋友到伊處找伊妻談判，伊妻打電
    話給伊，那時伊在開計程車，也不知道為何事，伊妻與丙○○係同事，伊妻任會
    計，丙○○係公司員工，伊妻公司老闆娘打電話給伊說伊妻與丙○○有親密關係
    ，伊有去他們公司親眼看到，伊在臺北有告丙○○妨害家庭的案子，在板橋有告
    丙○○傷害案，二案去開庭均未看到丙○○出庭，伊妻九十一年五月十六日離家
    後未再回來，事發當時係丙○○先拿出瑞士刀要刺伊，伊友人從鄭某手上搶下來
    ，回去時發現伊妻手在流血，伊妻說是被那把瑞士刀割傷的云云。
二、然查前揭事實，業經告訴人丙○○警詢時指訴稱：九十一年五月十五日晚間約十
    二時許，在中和市○○路華中橋頭之SEVEN ELEVEN便利商店旁，因被告甲○○懷
    疑其妻乙○○與伊有曖昧關係才發生爭吵，伊與甲○○用拳頭毆打，當時伊身上
    所攜鑰匙圈上掛有一支瑞士刀，於互毆時掉下來，不知是誰撿起來，說伊拿刀要
    殺被告等語（見偵查卷第三頁、第七頁）。被告於警詢時供稱：九十一年五月十
    六日凌晨零時三十分許，在中和市○○路七五０號附近，因伊妻與丙○○以前是
    同事，伊發現他們有不尋常關係，伊也打算找丙○○出面說明，五月十六日凌晨
    零時左右，伊接到伊妻電話說丙○○與二名同事到家裡來找伊，伊接到電話趕回
    去，在華中橋頭看見伊妻與丙○○在講話，伊過去發現伊妻手臂受傷，伊妻說是
    被刀片劃傷，伊問丙○○為何事找伊，丙○○便說要怎樣都沒關係，接著就出手
    揮打過來，伊將其擋開後扭打在一起，扭打中伊看見丙○○拿瑞士刀出來要殺伊
    ，但未刺到，伊雙手挫傷及扭傷，不是遭瑞士刀所致，警察到現場時已無打架動
    作，由友人拉開在旁等語（見偵查卷第九頁至第十三頁）。其於偵查中亦坦承與
    告訴人係互毆（見偵查卷第三十七頁）。
三、次查證人即被告之妻乙○○於警詢時陳稱：九十一年五月十六日凌晨零時許，丙○○打行動電話給伊，說伊夫一直要找他談事情，要伊打電話給伊夫去中和市○○路華中橋頭談事情，當伊夫到場後，二人隨即發生爭吵且惡言相向，進而發生
    扭打互毆，伊則於兩者間勸阻，伊不清楚誰先動手，未看見丙○○持瑞士刀要殺
    伊夫，紅色瑞士刀是丙○○攜帶之鑰匙圈配件，在與伊夫扭打時，伊夫從地上撿
    起稱係丙○○要殺他，伊欲將瑞士刀收起來時不慎割傷手等語（見偵查卷第十六
    頁至第十八頁）。
四、又查證人即在場之被告友人高國棟於警詢時證稱：當時看到被告與丙○○等三名
    男子口角爭執，該三名男子酒意甚濃，其中一名拿瑞士刀作勢欲砍被告，伊即上
    前予以拉開勸阻，對方不為所動，並且毆打被告，被告抵抗進而互毆．．．二人
    當時互毆及推拉，均有受傷，有看見丙○○拿小刀出來揮舞等語（見偵查卷第二
    十頁、第四十一頁）。證人陳該得於警詢及本院審理時證稱：伊與被告係同事，
    當時被告與丙○○等談事情發生爭吵，對方三人酒意甚濃，丙○○持紅色小刀要
    殺被告，被告與之發生扭打互毆，其他人未參與鬥毆，當時友人高國棟上前勸阻
    ．．．他們一開始是爭吵，後來發生互毆，丙○○有打被告，被告也有打丙○○
    ，丙○○有拿一把小刀出來，被告將它奪下來．．．當天是被告打電話要伊過去
    ，伊到現場時，被告與丙○○已發生衝突，看見丙○○拿刀要刺被告，乙○○上
    前抓住丙○○那把刀，將之拿下來，當場只有丙○○與被告起衝突，乙○○把刀
    拿下來後，他們兩人還在徒手打架，衝突中雙方均有受傷等語（見偵查卷第二十
    四頁、第三十七頁、本院九十二年五月十五日審判筆錄）。
五、再查證人即告訴人友人朱志遠於警詢時則稱：被告之妻乙○○先前在大新搬家公
    司與丙○○係同事，因被告誤會其妻乙○○與丙○○有曖昧關係，所以丙○○當
    晚找被告在華中橋頭說明，當被告與其友人高國棟到場，就打丙○○，伊在旁阻
    止被告友人打伊朋友云云（見偵查卷第二十八頁）。
六、依上開告訴人、被告、及證人所言，就事發當時告訴人究竟有無持瑞士刀欲刺被
    告，及扣案之瑞士刀究竟係於衝突過程中掉落，抑或係由被告之妻乙○○自告訴
    人手中取下，固有相異之說辭。但被告與告訴人互毆乙節，則為告訴人、被告、
    及證人均不爭執之事實。而告訴人與被告互毆之結果，告訴人因此受有全身多處
    擦挫傷、左眼眶瘀傷、左胸擦挫傷、左手中指擦挫傷併指甲裂傷、鼻出血之傷害
    ，被告亦因此受有左手指擦挫傷、右拇指挫傷之傷害，亦分別有臺北縣中和市○○街中山綜合醫院九十一年五月十六日出具之診斷證明書二紙附卷可稽。再告訴
    人事後於九十一年五月十六日清晨四時四十一分許接受警方酒測結果，其吐氣酒
    精含量每公升為０．四七毫克(0.47mg/l)，有偵查卷附臺北縣政府警察局中和分
    局中和派出所酒精測試值一紙可查。
七、按正當防衛必須對於現在不法之侵害始得為之，侵害業已過去，即無正當防衛可
    言。至彼此互毆，又必以一方初無傷人之行為，因排除對方違法之侵害而加以還
    擊，始得以正當防衛論。故侵害已過去後之報復行為，與無從分別何方為違法侵
    害之互毆行為，均不得張正當防衛。此有最高法院三十年上字第一０四０號判例
    可參。學說上亦有主張正當防衛須有以防衛之意思作為主觀之阻卻違法要件，在
    打架互毆成傷之情形，雙方均欠缺防衛之意思，縱使可證明何方先出手攻擊，被
    攻擊而還手之一方亦未必具有防衛之意思，此往往只是出於相互報復之心理事實
    ，故誰先動手在刑法評價上並無意義（見林山田，刑法通論（上），二００二年
    增訂八版，第二八五頁）。本案縱如被告所言係告訴人先動手，然被告既亦基於
    傷害之意思進而與告訴人互毆，而依前開診斷證明書所示，告訴人受傷程度顯較
    被告為嚴重，是被告所為顯與正當防衛之要件不符，自無由阻卻其行為之違法性
    。本件事證明確，被告犯行堪予認定。
八、核被告甲○○所為，係犯刑法第二百七十七條第一項之普通傷害罪。爰審酌被告
    僅因細故竟與告訴人衝突互毆成傷，其犯罪之動機、目的、手段、所成損害、及
    犯罪後迄未能以平和理性之方式解決紛爭等一切情狀，量處如主文所示之刑，並
    諭知易科罰金之折算標準，以示懲儆。
九、扣案之瑞士刀一支，係告訴人丙○○所有之物，既非違禁物，亦非被告所有供犯
    罪所用或犯罪預備之物，應在丙○○所涉傷害案件中處理，附此敘明。
據上論斷，應依刑事訴訟法第二百九十九條第一項前段，刑法第二百七十七條第一項
、第四十一條第一項，罰金罰鍰提高標準條例第一條前段、第二條，判決如主文。
本案經檢察官魏正杰到庭執行職務。
中      華      民      國      九 十 二    年    五    月   二 十 九   日
                                            臺灣板橋地方法院刑事第四庭
                                                法    官    談      虎
右正本證明與原本無異
如不服本判決應於送達後十日內向本院提出上訴狀
                                                書 記 官    陳  君  偉
中      華      民      國      九 十 二    年    五    月   二 十 九   日
參考法條：
刑法第二百七十七條第一項
  傷害人之身體或健康者，處三年以下有期徒刑，拘役或一千元以下罰金。


司法院資訊處製作；財團法人民間司法改革基金會備份。
